臺灣臺北地方法院民事判決　　　　　　 94年度簡上字第268號
　　上　訴　人　柏泓媒體股份有限公司
　　法定代理人　丙○○
　　訴訟代理人　乙○○
　　被 上 訴人　遠百企業股份有限公司
　　法定代理人　甲○○
　　訴訟代理人　黃建隆　　律師
　　　　　　　　黃貞季　　律師
上列當事人間請求確認債權存在事件，上訴人對於中華民國九十四年三
月十八日臺灣臺北地方法院臺北簡易庭93年度北簡字第22272號第一審判
決提起上訴，本院於九十四年九月二十六日言詞辯論終結，判決如下：
    主  文
上訴駁回。
第二審訴訟費用由上訴人負擔。
    事  實
甲、上訴人方面：
一、聲明：求為判決：
  (一)原判決廢棄。
  (二)上開廢棄部分被上訴人應給付新世紀生物科技股份有限公司新台幣
    （下同）十一萬三千四百零二元，並由上訴人收取。
二、陳述：除與原判決記載相同者，茲引用之外，補稱：
  (一)被上訴人與訴外人新世紀生物科技股份有限公司（下稱新世紀公司
    ）之共同採購合約為雙務契約，且為被上訴人片面製作之定型化契
    約，被上訴人與新世紀公司對他方互付給付金錢之義務，而該合約
    中載明付款方式月底結七十五天，並未區分係被上訴人對新世紀公
    司之金錢給付義務，或是新世紀公司對被上訴人之金錢給付義務，
    基於定型化契約解釋原則，應認為不論是新世紀公司或被上訴人之
    金錢給付義務，均有月結七十五天之適用，是原審判決認被上訴人
    對新世紀公司之新品上架費債權於簽立合約當時即已成立，與證據
    不符，且無法證明。又被上訴人與新世紀公司約定商品服務費分為
    九十三年五月三十一日、六月三十日、七月三十日三期給付，是被
    上訴人之債權應分別於上開日期始取得，均在扣押命令之後，被上
    訴人應不得主張抵銷。
  (二)況被上訴人於接獲扣押命令時曾在九十三年六月一日發函表示新世
    紀公司之貨款債權十一萬三千四百零二元靜候法院通知辦理，且新
    世紀公司所簽發之支票係在九十三年五月三十日退票，被上訴人於
    九十三年五月三十一日即已知退票之事，其在知悉退票之事後猶未
    即時表示抵銷，足見被上訴人已拋棄抵銷權。再者，被上訴人均未
    向新世紀公司為抵銷之意思表示，是其主張抵銷，顯不生效力，原
    審竟認被上訴人得主張抵銷而消滅對新世紀公司之債務，顯有不當
    。
三、證據：援用第一審所提證據。
乙、被上訴人方面：
一、聲明：求為判決：上訴駁回。
二、陳述：除與原判決記載相同者，茲引用之外，補稱：
  (一)伊於扣押前已取得對其債權人即新世紀公司之新品上架債權，是不
    論禁止命令送達時，該債權是否已屆清償期，均得主張抵銷。伊係
    在九十三年二月二十四日與新世紀公司簽訂共同採購合約，其中約
    定新商品於被上訴人賣場上架，新世紀公司應給付被上訴人新品上
    價費，此費用只須於第一次上架時一次給付，共計四十萬九千五百
    元，此費用並非一般繼續性契約所定期發生之新債務，故不須每月
    月底結算或定期給付，此所以雙方契約中刪除「每月付」字樣，縱
    如上訴人所稱商品服務費「每月付」之字樣僅能解為簽約後七十五
    天付款，該付款日期亦在新世紀公司對被上訴人之貨款債權受扣押
    命令之前。新世紀公司對被上訴人之新品上架費用在支票簽發時即
    已成立，嗣因該等支票未獲兌現，其原有之債務仍未消滅，被上訴
    人允許新世紀公司分期清償並無礙於原債務履行期業已屆至之事實
    。
  (二)伊於九十三年六月一日對執行法院所為陳報，並無拋棄抵銷權之意
    思，該陳報僅在向執行法院說明被上訴人已扣押新世紀公司貨款債
    權之事實，而此亦為行使抵銷權之前提事實，此一陳報並無任何拋
    棄未來行使抵銷權之默示意思表示，上訴人指稱被上訴人上開陳報
    有拋棄抵銷權之意思，並無理由。伊於九十三年八月六日向執行法
    院陳報主張抵銷權，執行法院已合法送達外，並已於原審程序對上
    訴人表示抵銷，是上訴人爭執抵銷並未生效云云，亦無理由。
三、證據：除援用第一審所提證據外，補提最高法院八十二年台上字第
    二三一四號判決影本、本院八十一年簡上字第五三○號判決影本等
    件為證。
    理  由
一、本件上訴人於原審起訴主張其於九十三年五月十九日依法聲請扣押
    新世紀公司對被上訴人之貨款債權，經本院民事執行處核發扣押命
    令，被上訴人並於九十三年六月一日具狀陳報業已扣押新世紀公司
    貨款債權計十一萬三千四百零二元（含執行費一千八百九十二元）
    ，顯已承認對新世紀公司之債務，並拋棄抵銷權，詎被上訴人竟於
    九十三年八月六日聲明異議，主張其執有新世紀公司簽發支票三紙
    均遭退票，故行使抵銷權，惟被上訴人對新世紀公司之債權均在扣
    押命令後，本不得主張抵銷，爰本於本院執行法院所核發收取命令
    請求被上訴人給付新世紀公司十一萬三千四百零二元，並由其收取
    云云；被上訴人則以其與新世紀公司於九十三年二月二十四日簽訂
    共同採購合約，約定新世紀公司之新商品在其所屬分店賣場上架時
    ，應給付新品上架費即所謂商品服務費用，計算方式以被上訴人十
    三家分店，每一商品種類為一單位，每一單位計收六千元，共五種
    商品，是以新世紀公司應給付被上訴人新品上架費含稅為四十萬九
    千五百元，雖其於接獲執行法院通知時曾陳報扣押新世紀公司貨款
    債權，惟其後因新世紀公司所簽發支付上架費之支票退票，其自得
    以該債權主張與新世紀公司之貨款債權抵銷等語資為抗辯。
二、查本院民事執行處於九十三年五月十九日以北院錦九十三執全日字
    第九九八號執行命令，禁止新世紀公司在十一萬三千四百零二元及
    執行費一千八百九十二元範圍內，收取對被上訴人之貨款債權或為
    其他處分，被上訴人亦不得對新世紀公司清償，上開扣押命令業於
    九十三年五月二十四日送達被上訴人，被上訴人並於九十三年六月
    一日具狀向本院民事執行處陳報已依該執行命令扣押新世紀公司對
    被上訴人之貨款債權，嗣於九十三年八月六日復具狀陳報新世紀公
    司給付被上訴人新品費用之支票三張均退票，扣押之債權仍不足以
    清償，無從執行。其後本院民事執行處於九十三年十二月六日以北
    院錦九十三年度執卯字第四一六○八號執行命令，准許上訴人向被
    上訴人收取新世紀公司貨款債權十一萬三千四百零二元，被上訴人
    則於九十三年十二月十四日具狀聲明異議等事實，均為兩造所不爭
    執，並經原審調閱本院九十三年度執全字第九九八號、九十三年度
    執字第四一六○八號執行卷核閱無誤，堪信為真實。本件兩造所爭
    執者，主要乃被上訴人於收受扣押命令前，與新世紀公司因簽訂契
    約所得收取之商品上架費，於收受扣押命令後，得否以該商品上架
    費之支票未獲付款為由，主張與扣押命令所扣押之款項抵銷？按民
    法第三百四十條規定，受債權扣押命令之第三債務人，於扣押後始
    對其債權人取得債權者，不得以其所取得之債權與受扣押之債權為
    抵銷，準此，第三債務人於扣押前已對其債權人取得債權者，則仍
    得以其所取得之債權與受扣押之債權為抵銷，上開意旨，有最高法
    院八十二年度台上字第二三一四號判決可資參照。由是可知，執行
    法院之禁止命令並不影響第三債務人以扣押時或扣押以前對其債權
    人已取得之債權，與受扣押之債權為抵銷，即使執行法院之禁止命
    令送達時，主動債權尚未屆清償期，或者後於被動債權屆至者均然
    。本件被上訴人係在九十三年二月二十四日與新世紀公司簽訂契約
    ，約定新世紀公司應支付新品上架費即商品服務費三十九萬元，含
    稅合計四十萬九千五百元，雙方並將合約上「每月付」之文字刪除
    ，是被上訴人與新世紀公司之真意，乃上開費用並非每月支付，而
    係契約簽訂時，新世紀公司即應支付此筆費用。而依證人即曾任新
    世紀公司業務員蔡明蒼於原審證稱，該公司與被上訴人協商新品上
    架費金額，嗣由新世紀公司簽發三紙支票，於九十三年四月二十二
    日交付被上訴人（參原審卷第一○三頁至一○四頁），益見新世紀
    公司與被告間之商品上架費債權債務關係係在當時即已成立。雖新
    世紀公司支付上開費用之方式，係簽發三紙支票，且票載發票日分
    別為九十三年五月三十一日、六月三十日、七月三十一日，惟此並
    非表示新世紀公司對被上訴人應支付之商品上架費債權分別於上開
    日期始遞次成立，否則，被上訴人與新世紀公司即無須刪除「每月
    付」之文字矣。而新世紀公司所簽發之上揭三紙支票嗣後均因存款
    不足而遭退票，此部分事實有被上訴人所提出之支票及退票理由單
    各三張在卷可稽，可知，被上訴人對新世紀公司之上開商品上架費
    債權自九十三年二月二十四日簽訂契約後，迄未獲得新世紀公司清
    償，是被上訴人對新世紀公司之債權於九十三年五月二十四日收受
    扣押命令前即已取得，依上開規定及判決意旨，被上訴人自得以其
    對新世紀公司之債權與新世紀公司對其所有之貨款債權相互抵銷。
三、上訴人雖主張被上訴人曾向本院民事執行處具狀承認新世紀公司之
    債權存在，即有拋棄抵銷權之意思云云。惟查，被上訴人主張行使
    抵銷權之意思表示，必先承認新世紀公司之貨款債權存在，否則即
    無合於抵銷之條件。況被上訴人於收受法院通知時，確有新世紀公
    司之債務未償，其具狀承認新世紀公司之債權，係在確認該事實，
    並非表示拋棄抵銷權，亦無如此具體明示，上訴人指摘被上訴人業
    已拋棄抵銷權，嗣後不得拋棄云云，係一廂臆測之詞，並不足採。
四、綜上所述，本件上訴人主張被上訴人業已拋棄抵銷權，且其
    債權成立係在扣押命令送達之後，自不得於收受扣押命令後
    ，再為主張抵銷云云為不足採，被上訴人抗辯其對新世紀公
    司之債權係在收受扣押命令前即已成立，是以其嗣後因新世
    紀公司所簽發之支票退票而主張以其對新世紀公司之商品上
    架費債權與新世紀公司之貨款債權互相抵銷尚屬可信。從而
    ，上訴人請求確認被上訴人與新世紀公司之貨款債權於十一
    萬三千四百零二元範圍內存在，並請求被上訴人應將上開款
    項給付新世紀公司，由其受領云云，為無理由，不應准許。
    原審為上訴人敗訴之判決，並無不合。上訴意旨指摘原判決
    不當，求予廢棄改判，為無理由，應予駁回。
五、據上論結，本件上訴為無理由，依民事訴訟法第436條之1第
    3 項、第449條第1項、第78條，判決如主文。
中　　華　　民　　國　　94　　年　　10　　月　　11 　　日
                        民事第二庭審判長法　官  鄭純惠
                     　　　　　　　　　 法　官　黃雯惠
                                        法  官  汪漢卿
以上正本係照原本作成
不得上訴
中　　華　　民　　國　　94　　年　　10　　月　　11 　　日
                                        書記官　許婉如
